【裁判字號】    97,消債更,2022
【裁判日期】    980522
【裁判案由】    更生事件
【裁判全文】
臺灣板橋地方法院民事裁定          97年度消債更字第2022號
聲  請  人
即  債務人  甲○○
上列當事人因消費者債務清理事件，聲請更生，本院裁定如下：
    主  文
聲請駁回。
聲請費用由聲請人負擔。
    理  由
一、按債務人不能清償債務或有不能清償之虞者，得依本條例所
    定更生或清算程序，清理其債務，消費者債務清理條例第3
    條定有明文。所謂「不能清償債務」，係指債務人欠缺清償
    能力，對於已屆清償期，且已受請求之債務之全部或主要部
    分，客觀上可預見其為一般且繼續的不能清償之財產狀態而
    言。而清償能力係由財產、信用、勞力三者構成，故雖無足
    夠財產，然如有良好之信用、優良之技術或持續不斷之勞力
    ，即屬有清償債務之可能。次按聲請更生或清算不合程式或
    不備其他要件者，法院應以裁定駁回之，但其情形可以補正
    者，法院應定期間先命補正，消費者債務清理條例第8 條亦
    有明文規定。
二、本件聲請人主張略以：其積欠金融機構債務共新臺幣（下同
    ）6,796,111 元，於消費者債務清理條例施行後，民國97年
    10月20日曾以書面向最大債權金融機構安泰商業銀行股份有
    限公司（下稱安泰商銀）請求共同協商債務清償方案，該行
    以未能接受顯足以負擔之還款方案為由而發給前置協商不成
    立通知書，是前置協商不成立，聲請人每月房租費用14,100
    元、女兒扶養費用約9,000 元、扶養母親每月約支出 8,000
    元（惟母已於97.11.28死亡，此部分以後可扣除），加計其
    他生活必要費用合計每月支出47,550元，聲請人每月收入45
    ,000 元 ，如將年終獎金平均攤入薪資每月計為66,700元，
    配偶因動過全喉及淋巴切除手術無法正常工作，只得打零工
    ，其每月平均收入約13,300元，因之加計二人收入約為80,0
    00元。嗣聲請人收支後之餘額為32,450元，而每月應付給金
    融機構利息係高達75,000元，不敷42,550元，故以往幾年將
    積蓄用之繳付利息，亦僅付至94年11月即無力再付，因之試
    圖求銀行寬延或減息，但並無結果。隨後債權銀行即執行扣
    押聲請人薪水，聲請人不得已向銀行申請債務協商方案，但
    仍為債權銀行所拒，是有不能清償之情事，又聲請人無擔保
    或無優先權之債務總額未逾1,200 萬元，復未經法院裁定開
    始清算程序或宣告破產，爰依法聲請更生等語。
三、查本件聲請人於消費者債務清理條例施行後，曾提出債權人
    清冊，依同條例第151 條第1 項規定，以書面向最大債權金
    融機構安泰商銀申請共同協商債務清償方案，惟因聲請人「
    未能接受顯足以負擔之還款方案」，致前置協商不成立，有
    聲請人提出之安泰商銀97年10月20日前置協商不成立通知書
    及財團法人金融聯合徵信中心當事人綜合信用報告為證（見
    本院卷第21頁、第36頁），是聲請人向本院聲請更生，自須
    審究其是否有「不能清償債務或有不能清償之虞」之情事，
    方為適法。經查，聲請人任職於臺灣菸酒股份有限公司，94
    至96年每月平均收入分別為64,632元、63,920元、66,738元
    ，（計算式：775,589 ÷12=64,632 、767,049 ÷12=63,92
    0 、800,860 ÷12=66,738） ，此有聲請人陳報狀、財政部
    臺北市國稅局94至96年度綜合所得稅各類所得資料清單在卷
    可稽（見本院卷第117 至第119 頁、第34頁），且核與本院
    依職權調得聲請人之稅務電子閘門財產所得調件明細表結果
    相符，是聲請人每月收入為6 萬餘元足堪憑採，而依行政院
    主計處公佈之97年度臺灣省每人每月最低生活費用為9,829
    元，該最低生活費用即包括食、衣、住、行等費用在內，且
    聲請人既已負債，本應較一般人更節約支出，節省開銷，因
    此，聲請人所陳報生活必要支出之金額超過上開數額者，即
    屬非必要之支出，應以上開金額作為每月必要支出金額之標
    準。依上開標準，並考量聲請人之母已於97.11.28日死亡，
    且聲請人之配偶因動過全喉及淋巴切除手術，僅得打零工，
    每月平均收入為13,300元，此有聲請人陳報狀、其母親之死
    亡證明書、戶籍謄本、其配偶之國立臺灣大學醫學院附設醫
    院診斷證明書及94至96年度綜合所得稅資料清單在卷可稽（
    見本院卷第33頁、第99頁、第109 頁、第120 至第122 頁、
    第124 頁），是其每月必須獨力負擔其女兒蔡○○扶養費用
    9,000 元（見本院卷第34頁，聲請人陳報狀），聲請人每月
    支出之費用（即聲請人本人每月必要生活費用及上開扶養費
    用）應為18,829元（計算式：9,829 ＋9,000 ＝18,829），
    以其每月收入約6 萬餘元扣除上開支出，其至少應尚有41,1
    71元可資運用（計算式：60,000 -18,829=41,171） 。次查
    ，聲請人係於97年8 月間向安泰商銀申請前置協商，其自陳
    每月可供還款金額為16,000元，安泰商銀考量聲請人每月尚
    有房租支出，是提供二階段還款方案，第1 至72期，每期13
    ,000 元 清償債務，惟聲請人竟不願同意辦理，致協商不成
    立，此有安泰商銀98年5 月6 日陳報狀及所附之催理紀錄在
    卷可稽（見本院卷第182 至186 頁），顯然聲請人係主動與
    安泰商銀洽談債務協商事宜，且應已考量其每月收入扣除支
    出後之餘額，可履行上開協商內容甚明，本院審酌聲請人上
    開收入支出情形，聲請人每月可資運用金額仍有41,171元，
    倘成立協商支付月付金13,000元後，仍有餘額，其無不能清
    償或有不能清償之虞，應無疑義。
四、綜上所述，本件聲請人倘與安泰商銀成立前置協商，依協商
    條件履行並無困難，其並無消費者債務清理條例第3 條所定
    不能清償債務或有不能清償之虞之情事，則其向本院聲請更
    生，應屬聲請之要件不備，揆諸首開條文，自應駁回其更生
    之聲請。
五、至於聲請人所預納之郵務送達費5,440 元，則待全案確定後
    ，如有餘額，再行退還，附此敘明。
中    華    民    國    98    年    5     月    22    日
                  民事第一庭  法      官  高文淵
上為正本係照原本作成
如不服本裁定，應於裁定送達後10日內，以書狀向本院提出抗告
，並繳納抗告費新臺幣1千元
中    華    民    國    98    年    5     月    22    日
                              書  記  官  許慧貞


司法院資訊處製作；財團法人民間司法改革基金會備份。
